【裁判字號】    98,交聲,2584
【裁判日期】    980831
【裁判案由】    聲明異議
【裁判全文】
臺灣臺中地方法院交通事件裁定        98年度交聲字第2584號
原處分機關  交通部公路總局臺中區監理所
異  議  人
即受處分人  乙○○
上列受處分人因違反道路交通管理處罰條例案件，對於交通部公
路總局臺中區監理所民國98年7月22日所為之處分（中監違字第
裁60-GE0000000號裁決書），聲明異議，本院裁定如下：
    主    文
異議駁回。
    理    由
一、原處分機關交通部公路總局臺中區監理所處分意旨略以：異
    議人即受處分人乙○○（下稱受處分人）駕駛車牌號碼9715
    -MM號租賃小客車，於民國98年6月12日4時35分許行經臺中
    市○○街○段11之26號前，因「酒後駕車至路中停車，人於
    駕駛座上睡覺，經現場查證後，請駕駛接受酒測，駕駛堅決
    拒絕接受酒測」之違規事由，經臺中市警察局第三分局警員
    依違反道路交通管理處罰條例第35條第4項，製開中市警交
    字第GE0000000號舉發違反道路交通管理事件通知單予以舉
    發，受處分人不服，到案申訴，經原處分機關函詢原舉發機
    關調查結果，仍認受處分人違規事實明確，遂於98年7月22
    日以中監違字第裁60-GE0000000號裁決書裁處新臺幣（下同
    ）60,000元之罰鍰，並吊銷駕駛執照，3年內禁考等語，受
    處分人於同日收受裁決書後，不服裁決，於98年7月29日具
    狀聲明異議，原處分機關依法裁處應無不合等語。
二、本件受處分人聲明異議意旨略以：本人至舉發地點附近店家
    餐敘，離開時該餐廳有提供「指定駕駛」之代客服務，時間
    為凌晨1時30分左右，當時該餐廳之駕駛將受處分人載至舉
    發地點，因受處分人有喝酒，便不敢駕駛，將車輛熄火而在
    駕駛座睡覺，並通知家屬前來駕車，至當天清晨4時30分許
    為警查獲在該處停車，並要求酒測，然受處分人以車輛熄火
    ，並無駕車行為，拒絕酒測，員警即為開單舉發，而受處分
    人當時並無坦承自行開車返家，本案無任何積極事證，得以
    證明受處分人有自行駕車返家之駕駛行為，查獲當時僅有受
    處分人於駕駛座上睡覺而已，況且，既然是餐廳服務生駕車
    至大慶街2段15號交付車輛予受處分人，受處分人駕車自行
    返家又何以會停留在原地點車輛沒有往前行進？足證本案無
    任何積極事證得以證明受處分人有喝酒超過標準而駕車之行
    為。又參酌道路交通管理處罰條例第35條第1項之條文文字
    ，仍以駕駛車輛為酒測之前提，受處分人在車上睡覺，並無
    駕車，自不合酒後駕車之酒測要件。且根據「罪證有疑，利
    於被告」之證據法則，不得遽為不利受處分人之認定。為此
    ，請求撤銷原處分云云。
三、按汽車駕駛人拒絕酒精濃度測試之檢定者，處60,000元罰鍰
    ，並當場移置保管該汽車及吊銷該駕駛執照；又汽車駕駛人
    ，曾依道路交通管理處罰條例第35條第4項前段規定吊銷駕
    駛執照者，3年內不得考領駕駛執照，道路交通管理處罰條
    例第35條第4項、第67條第2項分別定有明文。上揭立法意旨
    ，係因人飲酒後注意力、反應力均較常人為低，若駕車上路
    ，對路上其他汽車或行人之生命、身體安全均存有危險性，
    故特立法嚴禁酒後駕車，以保障路上過往車輛及行人之法益
    ，並課予汽車駕駛人有接受酒精濃度測試檢定之義務，便利
    測試檢定作業之及時順利實施，以取得客觀正確之判測結果
    ，進而防免可能產生之交通事故，是汽車駕駛人遇有警員測
    試檢定，即應配合受檢，不得以任何理由拒絕或拖延，否則
    即屬違反上開規定，應受裁罰。又按道路交通管理處罰條例
    第35條授權員警實行酒精濃度測試之規定，乃基於員警執行
    交通稽查勤務之必要性所設，員警固然不能毫無理由對路人
    實施酒測，然只要有事實足認駕駛人有酒駕可能性，其發動
    門檻即已足備。再按警察對於已發生危害或依客觀合理判斷
    易生危害之交通工具，得予以攔停並採行下列措施：一、要
    求駕駛人或乘客出示相關證件或查證其身分。二、檢查引擎
    、車身號碼或其他足資識別之特徵。三、要求駕駛人接受酒
    精濃度測試之檢定，警察職權行使法第8條著有明文，是員
    警依客觀合理判斷，自得對易生危害之交通工具實施攔停，
    並對駕駛人實施酒測，而所謂「依客觀合理判斷易生危害之
    交通工具」，基本上係依員警執法時自身之主觀認知判定；
    如駕駛人認員警有何執行不當之情形時，為確保員警執行公
    務之正當性，及兼顧個別人民之權益，汽車駕駛人得於員警
    值勤之際，當場表示異議，惟員警若仍堅持實施酒測，汽車
    駕駛人則僅得要求員警提供書面紀錄，嗣後提起訴願及行政
    訴訟，不得拒絕接受酒精濃度測試檢定，以達維護社會大眾
    交通安全之公共利益（臺灣高等法院臺中分院98年度交抗字
    第562號裁定意旨參照）。又有關「拒絕接受酒精濃度測試
    檢定」構成要件，應以警方明確告知駕駛人酒精濃度測試標
    準流程及方法後，駕駛人仍積極或消極拒絕測試，即可判定
    為「拒絕接受酒精濃度測試檢定」，亦有內政部警政署90年
    8月23日（90）警署交字第175739號函在卷可按，核其意旨
    ，係在便利測試檢定作業之及時順利實施，俾取得客觀正確
    之判測結果，進而防免可能產生之交通事故，是汽車駕駛人
    遇有警員測試檢定，即應配合受檢，不得以任何理由拒絕或
    拖延，否則即屬違反上開規定應受裁罰甚明（臺灣高等法院
    臺中分院97年度交抗字第1476號裁定意旨參照）。是有關汽
    車駕駛人拒絕接受酒精濃度測試之檢定者，應科處罰鍰並吊
    銷駕駛執照之規定，只要駕駛人有拒絕接受酒精濃度測試之
    檢定行為，即有該等處罰規定之適用。
四、經查：
(一)受處分人於上開時地，駕駛車號9715-MM號租賃小客車，行
    經臺中市○○街○段11之26號前，經警查獲舉發，因受處分
    人拒絕警員施以酒精測試之要求，而違反道路交通管理處罰
    條例第35條第4項之規定掣單舉發等情，有臺中市警察局舉
    發違反道路交通管理事件通知單、交通部公路總局臺中區○
    ○○○○道路交通管理事件裁決書各1份在卷可按。又受處
    分人上開違規情事，業據證人即原舉發員警甲○○到庭具結
    證稱：「（問：本件交通事件舉發經過？）當時我是服98年
    6 月12日深夜2點到4點的勤務，在3點多將近4點左右，接到
    民眾電話報案，在臺中市○區○○街2段11-36號前有一部小
    客車停在路中間，駕駛人在駕駛座上睡覺，我當時接到訊息
    ，立即前往察看。現場發現車號9517-MM自小客車，駕駛人
    在駕駛座睡覺。我先敲車窗叫醒車主，但是駕駛人無法叫醒
    ，我們立即現場拍照存證，再慢慢開車門，一個一個開。後
    座左方的車門沒有鎖，我們開啟車門，搖醒駕駛人，請駕駛
    人起來後，問他停在路中間睡覺的原因為何，駕駛人說我剛
    才不小心在車上睡著了。我聞到駕駛人全身是酒味，請駕駛
    人出示駕照、行照、身份資料，我就告訴駕駛人涉嫌酒後駕
    車行為，駕駛人回答說：『我沒有開車，我沒有酒後駕車。
    』我當時告訴駕駛人說：『你車子上只有你一個人，而且坐
    在駕駛座上，你說車子怎麼會到路中間來，你如何解釋？』
    駕駛人說他沒有開車，車子沒有動，引擎是熄火的，駕駛人
    不知道車子是何人開到路中間的，我請駕駛人提供何人駕車
    之證明，但是駕駛人無法提供。我認定駕駛人有酒後駕車的
    行為，所以我們就帶駕駛人回派出所，我們請駕駛人配合酒
    測，但駕駛人拒絕，且駕駛人無法提出證據證明由其他人駕
    駛，我們就製單舉發。在製單後，駕駛人告訴我：『現在已
    經開完單，即使詳細跟你說明也無妨，我當時確實有請酒店
    的少爺代為駕駛，但是車子開到大慶街2段全家便利商店前
    ，我因為考慮到少爺叫計程車回去比較方便，所以我請駕駛
    先停車讓我開回去家裡的路上，剩下一小段路讓我自己開回
    去。』（問：你舉發當時，受處分人的車輛是停在何處？）
    是停在路的中間稍微偏右，該道路並沒有分向線，並非在大
    慶街上，而是在大慶街旁的巷子，所停位置如庭呈查獲現場
    照片。」等語（見本院98年8月27日訊問筆錄）。查警員甲
    ○○係執勤員警，其與受處分人間互不相識，目睹及舉發受
    處分人之上開違規情事，衡情應無涉詞攀誣、或虛構違規事
    實以陷害受處分人之理，且據其上揭說明，亦應無誤看或誤
    為判斷之情事，警員執行公務本身受行政懲處責任之監督，
    到庭具結作證更以刑罰擔保其真實性，殊無甘冒行政懲處及
    刑法偽證罪責任，而刻意誣陷受處分人之必要，復有庭呈查
    獲現場照片附卷可稽，因此可信賴警員甲○○前開陳述為真
    實。
(二)由上述可知，受處分人已於舉發當時自承原指定駕駛即餐廳
    服務生離開後，距離住處尚有一小段路係自行開車返家，雖
    受處分人事後辯稱並無駕車行為，惟舉發當時受處分人坐在
    駕駛座上，車輛停放位置為馬路中央，倘依受處分人所辯係
    由餐廳服務生駕車駕車至違規地點後交車予受處分人，該服
    務生乃一般具有辨別事理能力之人，又豈會任意將車停放於
    馬路中央，置無駕駛能力之受處分人不顧而自行離去？又受
    處分人既然原非駕駛人，如需休憩睡覺，又何必移身至駕駛
    座？甚至不顧自身生命安全將車任意停放於路中央？故衡諸
    經驗法則及論理法則，受處分人應係不勝酒力而無法繼續駕
    駛，導致車輛任意停放於路中，故不能因舉發當時並無駕駛
    行為即推論舉發前無駕駛行為。又員警固然不能毫無理由對
    路人實施酒測，然只要有事實足認駕駛人有酒駕可能性，其
    發動門檻即已足備，受處分人自承於凌晨餐敘時有飲酒，嗣
    後又任意停車於馬路中央，是員警依客觀合理判斷，自得對
    易生危害之交通工具實施攔停，並對受處分人實施酒測，而
    所謂「依客觀合理判斷易生危害之交通工具」，基本上係依
    員警執法時自身之主觀認知判定；如駕駛人認員警有何執行
    不當之情形時，為確保員警執行公務之正當性，及兼顧個別
    人民之權益，汽車駕駛人得於員警值勤之際，當場表示異議
    ，惟員警若仍堅持實施酒測，汽車駕駛人則僅得要求員警提
    供書面紀錄，嗣後提起訴願及行政訴訟，不得拒絕接受酒精
    濃度測試檢定，以達維護社會大眾交通安全之公共利益。本
    件受處分人於前開時地確有拒絕接受酒精濃度測試檢定之違
    規行為，應堪認定，其否認違規之情，不足為採。
五、綜上所述，受處分人確有於前揭時地拒絕接受酒精濃度測試
    檢定之違規行為，原處分機關依道路交通管理處罰條例第35
    條第4項規定裁處受處分人罰鍰60,000元，吊銷駕駛執照，
    並依同條例第67條第2項之規定，3年內不得考領駕駛執照，
    核無不當，受處分人仍執前詞異議，自屬無理由，應予駁回
    。
六、據上論斷，應依道路交通管理處罰條例第87條第2項，道路
    交通案件處理辦法第19條，裁定如主文。。
中    華    民    國    98    年    8     月    31    日
                  交通法庭    法  官  周玉蘭
以上正本證明與原本無異。
如不服本裁定應於送達後五日內向本院提出抗告狀 (應附繕本)
並敘述抗告之理由。
                              書記官  黃泰能
中    華    民    國    98    年    8     月    31    日


司法院資訊處製作；財團法人民間司法改革基金會備份。
